臺灣高等法院臺南分院刑事判決　　　　　　　 九十一年度上訴字第九四六號　 Ｃ
　　　上　訴　人
　　　即　被　告　甲　○　○
右上訴人因違反廢棄物清理法案件，不服臺灣臺南地方法院九十年度訴字第九四九號
中華民國九十一年六月六日第一審判決（起訴案號：臺灣臺南地方法院檢察署九十年
度偵字第一四七五號），提起上訴，本院判決如左：
      主      文
原判決關於甲○○部分撤銷。
甲○○共同未依廢棄物清理法規定領有廢棄物處理許可證，從事廢棄物清除，處有期
徒刑柒月。
      事      實
一、甲○○係從事駕駛大貨車載運砂石等工作，於民國 (下同）八十九年十二月間，
    在台南科學工業園區（以下簡稱南科園區）工作，經業主指示，將南科園區內，
    挖掘水溝所生之混泥土塊等一般廢棄物，運至台南縣濱海公路之合法棄土場，於
    行經鄭土象（同案已判決有罪確定）所有位於台南縣安定鄉港子尾三九九之十六
    地號前，適遇欲填平前開土地（前開土地原為魚塭）及以木製模版興建簡易草寮
    之鄭土象，甲○○明知其未依廢棄物清理法向主管機關申請核發廢棄物處理許可
    證，不得擅自以運輸等方式為清除廢棄物行為；鄭土象亦明知未經主管機關許可
    ，不得提供土地回填、堆置廢棄物，詎二人竟分別基於違反廢棄物清理法相關規
    定之犯意，即於當日，先由鄭土象提供前開地號土地，復由甲○○將其車上所載
    之混泥土等廢棄物運輸至前揭土地，並傾倒之，以供鄭土象回填前開土地。甲○
    ○與鄭土象分別復承前開違反廢棄物清理法之犯意，由甲○○與其雇用之大貨車
    司機李芳春（同案已判決有罪確定），共同基於犯意之聯絡，於九十年一月十九
    日上午，先由李芳春駕駛其所有之Ｓ二─０一０號大貨車，承載南科園區內，因
    工程施作後，產生之木製模版等廢棄物，並由甲○○駕駛其所有之車號二Ｈ—九
    三九號大貨車，帶領李芳春駕駛前開貨車，將所承載之前開廢棄物，運輸至鄭土
    象提供之前揭地號土地，正欲傾倒時，因民眾見狀檢舉，為警當場查獲。
二、案經台南縣警察局善化分局報告台灣台南地方法院檢察署檢察官偵查起訴。
      理      由
一、右揭犯罪事實業據上訴人即被告甲○○於原審及本院審理時，均坦承不諱，核與
    同案被告鄭土象、李芳春及證人即當日查獲被告及鄭土象等三人之警員楊憲和證
    述當日查獲情節相符，並有現場照片六張在卷可稽，故被告甲○○之自白與事實
    相符，堪以採信。其事證明確，犯行堪以認定。
二、按行為後法律有變更者，適用裁判時之法律；但裁判前之法律有利於行為人者，
    適用最有利於行為人之法律；刑法第二條第一項前段定有明文。次按廢棄物清理
    法業於九十年十月二十四日公布施行，修正前廢棄物清理法第二十二條第二項第
    四款規定，分別移置為修正後第四十六條第一項第四款，其法定刑由「一年以上
    五年以下有期徒刑，得併科一百萬元以下罰金」，修正為「一年以上五年以下有
    期徒刑，得併科新臺幣三百萬元以下罰金」，然二者之法定刑並無不同，但條號
    之文字則有修正，是應適用裁判時之新法規定處罰。另查廢棄物清理法所規定之
    「清除」行為係指事業廢棄物之收集、運輸行為；業經行政院環境保護署於八十
    八年六月二十九日訂頒之事業廢棄物處存清除處理方法及設施標準第二條第二款
    定有明文。又按挖掘水溝所生之混泥土塊及工程施作後，產生之木製模版等均屬
    一般廢棄物。核被告甲○○所為，係違反廢棄物清理法第四十一條之規定，應依
    同法第四十六條第一項第四款之規定處斷之。又按挖掘水溝所生之混泥土塊係屬
    一般廢棄物，被告甲○○與同案被告李芳春間就上揭犯行，有犯意聯絡及行為分
    擔，為共同正犯。又被告甲○○前開清除廢棄物之舉，雖於法有違，然審其犯罪
    動機尚非全無可憫之處，本院認宣告法定最低度之刑即有期徒刑一年以上之刑度
    ，猶嫌過重，爰依刑法第五十九條之規定，減輕其刑。
三、原審認被告之罪證明確，因予論罪科刑，固非無見。惟被告係基於單一違法犯意
    而未申領有廢棄物清除、處理許可證，卻從事上開一般事業廢棄物之處理，詎原
    判決卻認定被告先後多次犯行，時間均甚緊接，方法相同，所犯係構成要件相同
    之罪，顯係基於概括犯意反覆為之，為連續犯，應依刑法第五十六條之規定，以
    一罪論，即有欠妥。被告上訴意旨指摘原判決量刑過重而有不當之處，雖為無理
    由，惟原判決既有上述可議之處，自應由本院將原判決關於被告甲○○部分予以
    撤銷改判。爰審被告之素行、犯罪動機、目的、手段、所生污染環境之危害，及
    犯後態度等一切情狀，改量處如主文第二項所示之刑。
據上論斷，應依刑事訴訟法第三百六十九條第一項前段、第三百六十四條、第二百九
十九條第一項前段，廢棄物清理法第四十六條第一項第四款，刑法第十一條前段、第
二條第一項前段、第二十八條、第五十九條，判決如主文。
本案經檢察官邱克斌到庭執行職務
中    華    民    國      九十一      年      十      月      十五      日
                                  臺灣高等法院臺南分院刑事第五庭
                                      審判長法官  鄭    文    肅
                                            法官  黃    三    哲
                法官  王    浦    傑
右正本證明與原本無異。
如不服本判決，應於判決送達後十日內向本院提出上訴狀，其未敘述理由者並應於提
出上訴狀後十日內向本院補提理由書（應附繕本)。
                                      法院書記官  蔡    振    豐
中    華    民    國      九十一      年      十      月      十七      日
附錄法條：
廢棄物清理法第四十一條
從事廢棄物清除、處理業務者，應向直轄市、縣 (市)主管機關或中央主管機關委託
之機關申請核發公民營廢棄物清除處理機構許可文件後，始得受託清除、處理廢棄物
業務。
廢棄物清理法第四十六條
有下列情形之一者，處一年以上五年以下有期徒刑，得併科新臺幣三百萬元以下罰金
：
一、任意棄置有害事業廢棄物。
二、事業負責人或相關人員未依本法規定之方式貯存、清除、處理或再利用廢棄物，
    致污染環境。
三、未經主管機關許可，提供土地回填、堆置廢棄物。
四、未依第四十一條第一項規定領有廢棄物清除、處理許可文件，從事廢棄物貯存、
    清除、處理，或未依廢棄物清除、處理許可文件內容貯存、清除、處理廢棄物。
五、執行機關之人員委託未取得許可文件之業者，清除、處理一般廢棄物者；或明知
    受託人非法清除、處理而仍委託。
六、公民營廢棄物處理機構負責人或相關人員、或執行機關之人員未處理廢棄物，開
    具虛偽證明。
無許可文件，以經營廢棄物清除、處理為常業者，處三年以上十年以下有期徒刑，得
併科新臺幣九百萬元以下罰金。
